【裁判字號】    89,上訴,443
【裁判日期】    890607
【裁判案由】    違反槍砲彈藥刀械管制條例
【裁判全文】
臺灣高等法院臺南分院刑事判決            八十九年度上訴字第四四三號    Ｃ
      上  訴  人
      即  被  告  甲  ○  ○
右上訴人因違反槍砲彈藥刀械管制條例案件，不服臺灣雲林地方法院八十九年度訴字
第四六號中華民國八十九年二月二十五日第一審判決（起訴案號：臺灣雲林地方法院
檢察署八十八年度偵字第六二八六號），提起上訴，本院判決如左：
      主      文
上訴駁回。
      事      實
一、甲○○曾因傷害罪，經本院於八十八年二月五日判處有期徒刑二月確定，並於八
    十八年三月十五日易科罰金執行完畢。其於八十五年六月下旬某日，在高雄市○
    ○○街附近之「華山論槍店」，向一姓名年籍不詳之人，以新臺幣（以下同）四
    千五百元購得仿奧地利ＧＬＯＣＫ廠製造之半自動手槍一枝及子彈四顆（其中子
    彈一顆為甲○○試射，一顆則送鑑試射）；甲○○並於購得後一星期（同年六月
    下旬某日），為使上開槍彈可得射擊，基於改造上開槍、彈之犯意，在雲林縣土
    庫鎮○○里○○路一四二巷四號住處，自行將塑膠槍管換裝鐵管，改造成可發射
    子彈具有殺傷力之手槍一把（槍枝管制編號：0000000000）；並原子
    彈，鋸開彈頭，內加裝火藥，改造可供上開槍枝使用之子彈四顆。且於八十七年
    三月上旬某日，持該改造之槍、彈，至雲林縣褒忠鄉潮厝村臺糖農場附近試射一
    顆。甲○○另於七十六年七月間，在臺北縣板橋市某夜市，向年籍不詳人所擺攤
    販，以一百九十九元之代價，購得列管之蝴蝶刀一把，並自斯時起持有。嗣於八
    十八年十二月十六日十三時許，員警據報，在雲林縣土庫鎮○○里○○路一四二
    巷四號甲○○住處房間衣櫥下扣得上開改造手槍（含彈匣）一枝、子彈三顆及蝴
    蝶刀一把，而查悉上情。
二、案經雲林縣警察局虎尾分局報請臺灣雲林地方法院檢察署檢察官偵查起訴。
      理      由
一、訊之上訴人即被告固承於右揭時、地改造並持有上開槍、彈之事實，惟辯稱：改
    造槍用來觀賞，子彈則請已死亡之鍾桐隆所改造等語。惟查右揭事實業據上訴人
    即被告甲○○於警訊、偵查及原審審理中坦承不諱，並有上開改造手槍（含彈匣
    一個，槍枝管制編號：0000000000）一把、子彈三顆（其中一顆已經
    鑑定試射使用）及蝴蝶刀一把扣案足資佐證。又前開扣案改造槍、彈、刀械經送
    請鑑定結果，認改造之九二手槍一枝，係仿奧地利ＧＬＯＣＫ廠１７型半自動手
    槍製造之玩具槍，換裝車通之金屬槍管改造而成，彈室部分外層為塑膠材質、內
    襯為金屬材質，其擊發機械正常，具發射子彈功能，認具殺傷力；改造子彈三顆
    ，均係金屬彈殼加裝金屬彈頭組合而成之改造子彈，採驗一顆試射結果可擊發，
    認具殺傷力；該刀械經鑑驗結果為蝴蝶刀，屬列管之刀械，此分別有內政部警政
    署刑事警察局八十九年一月四日刑鑑字第一三六九三四號鑑驗通知書及雲林縣警
    察局虎尾分局八十八年十二月三十日函各一件附卷可稽。被告雖辯稱改造槍用以
    觀賞，子彈則請已死亡之鍾桐隆所改造一節。然查被告持有前開槍枝，如純為觀
    賞，即無改造之必要，又子彈自警訊至原審均自承自行鋸開子彈頭，內裝填火藥
    ，有歷次訊問筆錄可稽，嗣改稱請鍾桐隆改造，即與先前所供不合，況遭諉  之
    鍾桐隆已在八十八年八月十六日死亡，致法院無從查證，足徵被告所辯，無非圖
    卸刑責之飾詞，殊不足採。本件事證已臻明確，被告犯行堪以認定。
二、按行為後法律有變更者，適用裁判時之法律，但裁判前之法律有利於行為人者，
    適用最有利於行為人之法律，刑法第二條第一項定有明文。次按槍砲彈藥刀械管
    制條例固於八十五年九月二十五日及八十六年十一月二十四日修正公布，並先後
    於公布日起算第三日生效，查本案被告改造上開槍、彈之時間均在八十五年六月
    下旬某日，其改造槍、彈行為後法律變更，修正後新法第十一條第一項規定「未
    經許可，製造、販賣或運輸第四條第一款所稱其他可發射金屬或子彈具有殺傷力
    之各式槍砲者，處五年以上有期徒刑，併科新臺幣一千萬元以下罰金」；新法第
    十二條第一項規定「未經許可，製造、販賣或運輸子彈者，處一年以上七年以下
    有期徒刑，併科新臺幣五百萬元以下罰金」；修正前舊法第十條第一項規定「未
    經許可製造、販賣或運輸第四條第一款所稱其他可發射金屬或子彈具有殺傷力之
    各式槍砲者，處五年以下有期徒刑」；舊法第十一條第一項規定「未經許可製造
    ，販賣或運輸彈藥者，處六月以上五年以下有期徒刑」。比較新舊法刑度結果，
    以舊法有利於行為人，依刑法第二條第一項後段規定，就被告改造槍、彈之行為
    ，自應適用修正前槍砲彈藥刀械管制條例第十條第一項未經許可，製造可發射子
    彈具有殺傷力之手槍罪及第十一條第一項未經許可，製造彈藥罪。其於同一時段
    改造槍枝、子彈，既無法明確界定製造先後，應即視為同時製造，論以一行為觸
    犯數罪名之想像競合犯（參照最高法院七十三年第一次刑庭會議決議），應從一
    重之未經許可，製造子彈罪。另被告改造槍、彈後，其未經許可，以一行為繼續
    持有上開改造槍、彈至八十八年十二月十六日被查獲，其持有部分，自應適用修
    正後之槍砲彈藥刀械管制條例第十一條第四項未經許可，持有可發射子彈具有殺
    傷力之手槍罪及同條例第十二條第四項未經許可，持有具有殺傷力之子彈罪。其
    以一持有行為同時觸犯上開二罪名，為想像競合犯，應從一重之未經許可，持有
    可發射子彈具有殺傷力之手槍罪。又被告改造上開槍、彈後，加以持有，二者間
    具有方法結果之牽連關係，比較新舊法之刑度，自應依刑法第五十五條牽連犯之
    規定，從一重之修正後槍砲彈藥刀械管制條例第十一條第四項未經許可，持有可
    發射子彈具有殺傷力之手槍罪處斷。公訴人認應適用同條例第十一條第一項、第
    十二條第一項規定，容有未洽，起訴法條應予變更。被告持有蝴蝶刀之行為，係
    犯同條例第十四條第三項未經許可，持有刀械罪。其所犯上開二罪，犯意個別，
    犯罪構成要件不同，應分論併罰。又被告前曾因傷害案件，經本院於八十八年二
    月五日判處有期徒刑二月確定，並於八十八年三月十五日易科罰金執行完畢，有
    本院被告全國前案紀錄表各一件附卷可稽，其於五年以內再犯本件有期徒刑之罪
    ，為累犯，應依刑法第四十七條規定加重其刑。
三、按槍砲彈藥刀械管制條例第十九條第一項規定，犯槍砲彈藥刀械管制條例第十一
    條、第十二條之罪，並經判處有期徒刑者，應於刑之執行完畢或赦免後令入勞動
    場所強制工作，其期間為三年。惟查此項規定不問對行為人有無預防矯治其社會
    危險性之必要，一律宣付強制工作三年，限制其中不具社會危險性之受處分人之
    身體、自由部分，其所採措施與所欲達成預防矯治之目的及所需程度，不合憲法
    第二十三條所定比例原則，是上開條例第十九條規定一律宣告強制工作三年之部
    分，應不予適用，業據司法院大法官會議解釋第四七一號解釋在案。查本案被告
    演出布袋戲多年，有正當職業，雖有一次施用安非他命及一次傷害前科，然並無
    其他重大犯罪前科紀錄，有雲林縣警察局虎尾分局素行調查表一紙及臺灣雲林地
    方法院檢察署刑案資料查註紀錄表、本院被告全國前案紀錄表各一件附卷紙可稽
    ，且本件犯罪，業經判處有期徒刑二年二月，應足以達到預防其再犯之目的，又
    查無證據證明被告有犯罪之習慣，或以犯罪為常業，或因遊蕩或懶惰成習而犯罪
    ，是其改造、持有槍、彈行為依比例原則觀之，顯無再予宣告保安處分之必要，
    應予敘明。
四、原審以被告罪證明確，因予適用修正前槍砲彈藥刀械管制條例第十條第一項、第
    十一條第一項、修正後槍砲彈藥刀械管制條例第十一條第四項、第十二條第四項
    、第十四條第三項，刑法第十一條前段、第二條第一項、第五十五條、第四十七
    條、第五十一條第五款、第四十二條第二項、第三十八條第一項第一款，現行法
    規所定貨幣單位折算新臺幣條例第二條，罰金罰鍰提高標準條例第二條規定，並
    審酌被告無故改造、持有前開槍、彈、刀械，對社會治安存有重大而潛在之危險
    性，本應重懲，惟其僅係好奇而為，且並無證據證明其持以犯罪，尚非屬窮兇惡
    極之徒，及其品行、智識程度、犯罪後態度良好、坦承犯行、深知悔悟等一切情
    狀，分別就未經許可，持有可發射子彈具有殺傷力之改造手槍部分量處有期徒刑
    二年，併科罰金新臺幣十萬元，就未經許可持有刀械部分量處有期徒刑四月，並
    諭知罰金易服勞役，以新臺幣九百元（即銀元三百元）折算一日之折算標準及定
    其應執行之刑，及依比例原則認被告無宣告保安處分之必要。本院經核原判決認
    事用法，並無不合，量刑亦稱允當。被告上訴意旨，仍執陳詞，指摘原判決不當
    ，為無理由，應予駁回。
五、扣案之仿奧地利ＧＬＯＣＫ廠半自動改造手槍壹枝（含彈匣一個，槍枝管制編號
    ：0000000000）、改造子彈二顆及蝴蝶刀一把，均係違禁物，應依刑
    法第三十八條第一項第一款規定，併予宣告沒收之。至另二顆分別為被告所試射
    及鑑驗試射之子彈，因試射擊發，已非違禁物，均毋庸另為沒收之諭知，併予敘
    明。
據上論斷，應依刑事訴訟法第三百六十八條，判決如主文。
本案經檢察官曾顯智到庭執行職務。
中    華    民    國      八十九      年      六      月      七        日
                                  臺灣高等法院臺南分院刑事第五庭
                                      審判長法官  茆    臺    雲
                                            法官  曾    平    杉
                                            法官  李    文    福
右正本證明與原本無異。
如不服本判決，應於判決送達後十日內向本院提出上訴狀，其未敘述理由者並應於提
出上訴狀後十日內向本院補提理由書（應附繕本)。
                                      法院書記官  徐    瑞    清
中    華    民    國      八十九      年      六      月      七        日
附錄：本判決論罪法條
修正前槍砲彈藥刀械管制條例第十條第一項
未經許可製造、販賣或運輸第四條第一款所稱其他可發射金屬或子彈具有殺傷力之各
式槍砲者，處五年以下有期徒刑。
修正前槍砲彈藥刀械管制條例第十一條
未經許可製造、販賣或運輸彈藥者，處六月以上五年以下有期徒刑。
意圖供自己或他人犯罪之用，而犯前項之罪者，處一年以上七年以下有期徒刑，得併
科五萬元以下罰金。
未經許可無故持有、寄藏或意圖販賣而陳列彈藥者，處三年以下有期徒刑。
第一項及第二項之未遂犯罰之。
修正後槍砲彈藥刀械管制條例第十一條第四項
未經許可，持有、寄藏或意圖販賣而陳列第一項所列槍砲者，處一年以上七年以下有
期徒刑，併科新臺幣七百萬元以下罰金。
修正後槍砲彈藥刀械管制條例第十二條第四項
未經許可，持有、寄藏或意圖販賣而陳列子彈者，處五年以下有期徒刑、併科新臺幣
三百萬元以下罰金。
修正後槍砲彈藥刀械管制條例第十四條第三項
未經許可，持有或意圖販賣而陳列刀械者，處一年以下有期徒刑、拘役或新臺幣五
十萬元以下罰金。


司法院資訊處製作；財團法人民間司法改革基金會備份。
